【裁判字號】    88,易,97
【裁判日期】    890306
【裁判案由】    竊佔
【裁判全文】
臺灣新竹地方法院刑事判決                            八十八年度易字第九七號
    公  訴  人  臺灣新竹地方法院檢察署檢察官
    被      告  甲○○
    選任辯護人  朱渭陽
右列被告因竊佔案件，經檢察官提起公訴（八十七年度偵字第六六○二號），本院判
決如左：
    主      文
甲○○連續違反在他人山坡地內，不得擅自從事廢棄物之處理之規定，累犯，處有期
徒刑拾月。
    事      實
一、甲○○前於民國八十四年間因違反麻醉藥品管理條例案件，經本院判處有期徒刑
    四月，於八十五年八月二十日易科罰金執行完畢，仍不知警惕明知座落新竹縣新
    埔鎮○○段下枋寮小段五二四之三四地號，為山坡地保育利用條例所規定之法定
    山坡地，不得擅自從事廢棄物之處理，竟未經地主廖煥金同意，基於概括犯意，
    連續於八十六年七月間某日擅自傾倒建築廢棄物磚塊一批，在卷附竹北地政事務
    所土地複丈成果圖所示上述地號虛線部分；又八十七年二月九日傾倒建築廢棄物
    磁磚一批於上開處所；復於同年三月五日駕駛向義振通運有限公司租用之ＧＺ－
    ○四三號大貨車（未扣案），載運廢棄污泥一批棄置於前舉處所。嗣於八十七年
    三月五日夜間八時三十分許，經新竹縣新埔鎮公所人員，會同新竹縣警察局褒忠
    派出所警員當場查獲。
二、案經新竹縣政府函請臺灣新竹地方法院檢察署檢察官偵查起訴。
    理      由
一、訊據被告甲○○對於右開時地棄置廢棄物等事實，坦承不諱，僅以本案土地，係
    經所有權人乙○○同意代為管理，授與使用權，並無竊佔之故意，亦非擅自使用
    他人所有之山坡地云云置辯。經查：
（一）上開新竹縣新埔鎮○○段下枋寮小段五二四之三四地號土地，為法定山坡地，
      且該地號土地如卷附竹北地政事務所土地複丈成果圖所示虛線部分土地均有遭
      棄置廢土及建築廢棄物磚塊、磁磚並已掩埋等情，有新竹縣政府八十七年三月
      十七日八七府環三字第二八一八八號函、八十八年十二月十五日八八府農保字
      第一四一○○六號函載明上開土地係經行政院核定公告之山坡地、新竹縣環境
      保護局稽查工作紀錄表、現場照片、本院八十八年六月二十三日現場勘驗筆錄
      、土地登記簿影本及複丈成果圖在卷可稽，被告上開自白核與事實相符，應堪
      採信。
（二）被告雖以右開情詞置辯，惟本件土地所有人乙○○於歷次偵審中均證稱：並未
      同意被告甲○○傾倒廢土等語（偵查卷第三十九頁、本院八十八年四月三十日
      、同年五月十七日），嗣於本院八十八年六月二十三日勘驗現場時及十一月二
      十九日訊問時證稱：因有人在此土地上倒垃圾，而被告之外公蔡榮欽在該土地
      下方有農田，故於七十年左右有同意被告之祖父蔡榮欽可在土地上鐵皮屋內放
      置物品，並幫忙看管土地，其他部分則未同意被告使用；核與被告甲○○於此
      次訊問時所述相符，參以本件土地係乙○○所有除有土地謄本在卷足憑外，亦
      為被告所明知，則乙○○與被告或其祖父蔡榮欽既未訂立租約，衡情尚無可能
      無償供予其等使用，是堪認土地所有人乙○○僅係同意被告及其祖父幫忙照管
      該土地，以防他人傾倒廢棄物，被告尚非土地之有權使用人無疑。另證人蔡榮
      欽雖到庭證稱：本件土地有一部分係二人共同出資購買，均由其管理等語，然
      如前所述土地所有人乙○○僅同意其等代為看管以防他人傾倒廢棄物，並無同
      意其等為其他行為，且證人又未能提出出資證明或其他有權使用之證據以實其
      說，且其係被告之外公，彼此至親，其所為之證言，自難免有偏頗之虞。是被
      告上開所辯尚難採信，被告犯行洵堪認定。
二、核被告甲○○所為，係違反山坡地保育利用條例第十條在他人山坡地內，不得擅
    自從事廢棄物處理之規定，應依同條例第三十四條第一項論處。被告多次犯行，
    時間緊接，方法相同，觸犯構成要成相同之罪名，顯係基於概括犯意為之，依連
    續犯規定論以一罪，並依法加重其刑。查被告曾因違反麻醉藥品管理條例罪，經
    本院判處有期徒刑四月，於八十五年八月二十日執行完畢，有卷附本院被告全國
    前案紀綠表可按，其受有期徒刑之執行完畢，五年以內再犯有期徒刑以上之罪為
    累犯，依法如重其刑。公訴人雖認被告上開犯行，係犯刑法第三百二十條第二項
    之竊佔罪，惟山坡地保育利用條例第三十四條第一項之構成要件，性質上已涵蓋
    有竊佔供為己用之不法內容，該項條文係刑法第三百二十條第二項竊佔罪之特別
    規定，依吸收關係，應僅成立上項山坡地保育利用條例第三十四條第一項之罪名
    ，公訴人顯係漏引法條，應予補充更正之。爰審酌被告在他人之保育山坡地上棄
    置廢棄物行為，破壞環境生態，影響深遠，惟其犯罪後態度良好，均坦認犯行，
    事後已有悔意等一切情狀，量處如主文所示之刑。
據上論結，應依刑事訴訟法第二百九十九條第一項前段，山坡地保育利用條例第三十
四條第一項，刑法第十一條前段、第五十六條、第四十七條，判決如主文。
本案經檢察官黃仁宏到庭執行職務。
中      華      民      國      八十九    年      三    月        六    日
                                      臺灣新竹地方法院刑事第一庭
                                          法  官      滕  治  平
右正本證明與原本無異。
如不服本判決，應於判決送達後十日內向本院提出上訴狀( 應附繕本 )，上訴於
臺灣高等法院。
                                          書記官      謝  國  聖
中      華      民      國      八十九    年      三    月        六    日
附錄法條：
山坡地保育利用條例第十條：
在公有或他人山坡地內，不得擅自墾殖、占用或從事前條第一款至第九款之開發、經
營或使用。


司法院資訊處製作；財團法人民間司法改革基金會備份。
